臺灣新竹地方法院行政訴訟判決　
109年度交字第198號
原      告  莊紹勳
被      告  交通部公路總局新竹區監理所                                      設新竹縣○○鎮○○路0段00號
代  表  人  吳季娟
訴訟代理人  吳靜宜
上列當事人間交通裁決事件，原告不服民國109年9月7日竹監新
四字第51-E00000000號違反道路交通管理事件裁決，提起行政訴
訟，本院判決如下：
    主  文
原告之訴駁回。
訴訟費用新臺幣參佰元由原告負擔。
    事實及理由
壹、程序事項：
（一）原告起訴時，被告交通部公路總局新竹區監理所代表人為
      黃萬益，訴訟繫屬中，於民國110年6月4日由吳季娟繼任
      為代表人，並經其聲明承受訴訟，核無不合，應予准許。
（二）本件因屬不服被告所為道路交通管理處罰條例（下稱道交
      條例）第8條之裁決而提起撤銷訴訟，依行政訴訟法第237
      條之7規定，不經言詞辯論，逕行裁判，合先敘明。
貳、實體部分：
一、事實概要：原告駕駛所有AYD-3080號自小客車(下稱系爭車
    輛)於109年6月19日11時12分許，行經新竹縣關西鎮正義路
    與中山路口前，經員警逕行舉發「駕車行經有燈光號誌管制
    之交岔路口闖紅燈」交通違規，並填製違反道路交通管理事
    件通知單，原告於陳明相關事由提出申訴，被告函詢原舉發
    單位查明函覆違規屬實，並依道路交通管理處罰條例第53條
    第1項、第63條第1項第3款及「違反道路交通管理事件統一
    裁罰基準表」規定，於109年9月7日以竹監新四字第51-E000
    00000號裁決書，裁處原告罰鍰新臺幣2700元，並記違規點
    數3點。原告不服，提起本件行政訴訟。
二、本件原告主張略以：
（一）本件確有「前有大型貨車檔住視線」之事實，由警方提供攝影機記錄片段，原告座車原被前方白色箱型車擋住視線，因此原告未看到任何號誌的情況下，乃由其左側超車左轉，以免擋住後面車輛的通行，是屬必要的行車。此外，事後當天下午原告回程到現場勘查，了解為何上午都沒看到燈號誌，進行拍攝，現場所設置之臨時號誌，其高度比水果行雨遮屋簷還低，號誌燈高度遠低於完工後號誌燈高度，只有一半高度，這樣的高度，確實無法讓原告看到號誌之狀況，本件號誌之設置不當。
（二）並聲明：原處分撤銷，訴訟費用由被告負擔。
三、被告則答辯略以：
（一）本案經新竹縣政府警察局新埔分局於109年8月4日以竹縣
      埔警字第1093500226號函復：…二、…該車於109年6月19日
      11時12分許，在新竹縣關西鎮正義路與中山路口，因闖紅
      燈經本分局員警依道路交通管理處罰條例第53條第1項「
      駕車行經有燈光號誌管制之交岔路口闖紅燈」舉發；惟該
      民陳指違規事實舉發有誤，申訴意旨略以「紅綠燈號誌施
      工未裝設，臨時號誌遭臨停大貨車遮擋視線未見」。三、
      經詢本案掣單員警舉發情形，並按員警執勤微型攝影機紀
      錄片段，旨案違規時並無申訴所稱大貨車臨停之情事，雖
      該路口紅綠燈號誌確實於施工狀態，但另設有臨時號誌供
      各行向車輛行，依法舉發並無違誤。
（二）被告並聲明：原告之訴駁回，訴訟費用由原告負擔。
四、本院之判斷：
（一）依道路交通管理處罰條例第4條第2項規定：「駕駛人駕駛
      車輛、大眾捷運系統車輛或行人在道路上，應遵守道路交
      通標誌、標線、號誌之指示、警告、禁制規定，並服從執
      行交通勤務之警察或依法令執行指揮交通及交通稽查任務
      人員之指揮。」；另依據道路交通標誌標線號誌設置規則
      第206條規定：「行車管制號誌各燈號顯示之意義如左：
      五、圓形紅燈（一）車輛面對圓形紅燈表示禁止通行，不
      得超越停止線或進入路口。」；次按道路交通安全規則第
      99條第2項規定：「機車行駛至交岔路口，其轉彎，應依
      標誌或標線之規定行駛；無標誌或標線者，應依第一百零
      二條及下列規定行駛：一、內側車道設有禁行機車標誌或
      標線者，應依兩段方式進行左轉，不得由內側或其他車道
      左轉。二、在三快車道以上單行道道路，行駛於右側車道
      或慢車道者，應以兩段方式進行左轉彎；行駛於左側車道
      或慢車道者，應以兩段方式進行右轉彎。」、同規則第10
      2條第1項第1 款規定：「汽車行駛至交岔路口，其行進、
      轉彎，應依下列規定：應遵守燈光號誌或交通指揮人員之
      指揮，遇有交通指揮人員指揮與燈光號誌並用時，以交通
      指揮人員之指揮為準。」。違反上開規定者，依道路交通
      管理處罰條例第53條規定舉發：「汽車駕駛人，行經有燈
      光號誌管制之交岔路口闖紅燈者，處新臺幣一千八百元以
      上五千四百元以下罰鍰。前項紅燈右轉行為者，處新臺幣
      六百元以上一千八百元以下罰鍰。」，並依同條例第63條
      第1項第3款規定：「汽車駕駛人有下列各款所列條款之一
      者，除依原條款處罰鍰外，並予記點：三、有第四十三條
      、第五十三條或第五十四條情形之一者，各記違規點數3
      點。」，分別定有明文。
（二）原告於上揭時地駕駛系爭車輛，遭舉發員警認有闖紅燈之
      違規行為，嗣經員警逕行舉發原告之事實，有舉發通知單
      、裁決書及其送達證書、新竹縣政府警察局新埔分局109
      年8月4日竹縣埔警字第1093500226號函、新竹縣關西鎮公
      所109年12月9日關鎮建字第1093402185號函、汽車車籍及
      駕駛人駕籍查詢報表、採證光碟等在卷可稽，堪信屬實。
（三）經查，本件係舉發機關執勤員警於上開時地，親眼目睹系
      爭車輛於行經上開設有號誌管制交岔路口時，面對紅燈管
      制狀態時，仍逕行超越停止線並穿越路口至銜接路段，員
      警親眼目睹整個連續過程後乃依法舉發等節，業據舉發機
      關109年8月4日竹縣埔警字第1093500226號函述綦詳（見
      本院卷第97頁）。此外，經本院當庭勘驗舉發違規採證攝
      影，其內容略為：「畫面顯示於原告車輛同向之車輛，均
      靜止停於停止線後，只有原告車輛往前並左轉」（見本院
      卷第135頁）。由此可知，原告確有於系爭路口交通號誌
      轉換為圓形紅燈時，仍繼續穿越系爭路口並左轉而闖紅燈
      ，與上開函述所載之違規事實大致相同。而由上開採證光
      碟影像，能清楚辨認系爭車輛之車牌號碼，且由號誌轉換
      後僅有該輛自小客車穿越系爭路口等情，堪認舉發員警應
      無認錯車輛之可能。是以，在上開影像闖紅燈之車輛即為
      原告駕駛之系爭車輛之事實，堪予認定。
（四）揆諸上開說明，原告駕駛系爭重型車輛闖紅燈，事屬明確
      ，要可認定。依據道路交通標誌標線號誌設置規則第206
      條規定：「行車管制號誌各燈號顯示之意義如左：五、圓
      形紅燈（一）車輛面對圓形紅燈表示禁止通行，不得超越
      停止線或進入路口。」原告既為合法考領取得汽車駕駛執
      照之人，有汽車車籍查詢資料及駕駛人基本資料為憑，且
      原告為具有正常智識程度之成年人，其對上述規定應知之
      甚詳，並應確實遵守，對於前揭法令規定，自難諉為不知
      ，此外，本件復無何得減輕或免除其處罰之特殊情節存在
      ，依上開說明，原告尚不得以不知號誌規定而免除行政罰
      。
（五）原告主張其闖紅燈之行為，係因視線受前方車輛阻擋而未
      注意到燈號轉換，惟查，依本案原告系爭汽車於前述時地
      闖紅燈之採證照片所示（見本院卷第113頁至第117頁），
      可見當時現場情形，原告前方並無任何大型車輛佔據路口
      、擋住原告視線，則原告主張其視線遭車阻擋乙節，即非
      無疑，退步言之，縱依原告所述，擋住原告視線之車輛係
      指舉發員警所拍攝之採證照片（即本院卷第117頁之照片
      ）之銀色箱型車，而原告嗣後已行駛到上開箱型車前方之
      際，自應有足夠時間可看到前方燈號之轉換並及早煞車以
      緩慢減速，故原告主張因視線受阻看不到燈號轉換云云，
      即難憑採。另原告又主張設置號誌的方式不當等語置辯，
      惟本件依據前揭違規採證照片顯示，可見本件違規地點，
      其紅綠燈之交通號誌設置並無視線不良之情形，且違規地
      點僅係平面，難認有何因受地形限制或其他因素致視界不
      良之情形。況且有關道路交通標誌、標線、號誌，係交通
      主管機關依道路交通狀況及用路人之需要而依法設置，相
      關設備之設置均經主關機關以專業評估各路段後，而設置
      相關設備，且駕駛人本就有遵守標誌、標線、號誌指示之
      義務，駕駛人不得僅憑其個人認知或價值判斷而任意決定
      不遵守。原告若對於該處交通相關標誌設置有疑慮，應另
      循向道路交通標誌設置之主管機關反應之正當行政救濟途
      徑，且與本件原告所有系爭車輛確實有闖紅燈之違規事實
      之認定無涉。
五、綜上所述，原告確有上開「駕車行經有燈光號誌管制之交岔
    路口闖紅燈」之違規行為，被告依管理處罰條例第53條第1
    項、第63條第1項第3款及違反道路交通管理事件統一裁罰基
    準及處理細則所訂違反道路交通管理事件統一裁罰基準表規
    定，裁處罰鍰2700元，並記違規點數3點，核無違誤。原告
    仍執前詞而訴請撤銷原處分，為無理由，應予駁回。
六、本件判決基礎已臻明確，兩造其餘之攻擊防禦方法經本院斟
    酌後，核與判決不生影響，無一一論述之必要，併予敘明。
七、本件第一審裁判費為300元，應由原告負擔，爰確定第一審
    訴訟費用額如主文第2項所示。
八、據上論結，本件原告之訴為無理由，依行政訴訟法第98條第
    1 項前段，判決如主文。
中　　華　　民　　國　　110 　年　　11　　月　　15　　日
                  行政訴訟庭  法  官  李毓華 
以上正本係照原本作成。
如不服本判決，應於判決送達後20日內，向本院提出上訴狀並表
明上訴理由（原判決所違背之法令及其具體內容或依訴訟資料可
認為原判決有違背法令之具體事實），其未載明上訴理由者，應
於提出上訴後20日內向本院補提理由書（上訴狀及上訴理由書均
須按他造人數附繕本，如未按期補提上訴理由書，則逕予駁回上
訴），並應繳納上訴裁判費新臺幣750元。
中　　華　　民　　國　　110 　年　　11　　月　　16　　日
                              書記官  劉文倩